【裁判字號】    96,簡上,269
【裁判日期】    970205
【裁判案由】    恐嚇取財
【裁判全文】
臺灣彰化地方法院刑事判決             96年度簡上字第269號
上  訴  人  臺灣彰化地方法院檢察署檢察官
被      告  亥○○
上列上訴人因被告恐嚇取財案件，不服本院彰化簡易庭九十六年
度彰簡字第八０九號，中華民國九十六年八月三十一日第一審簡
易判決（九十六年度偵緝字第三０二號），提起上訴，本院管轄
之第二審合議庭，判決如下：
    主  文
上訴駁回。
    犯  罪  事  實
一、亥○○明知某真實姓名、年籍不詳，自稱「莊明松」之成年
    男子出面收購金融機構存摺及提款卡，應已預見其取得前揭
    存摺及提款卡之目的，係在利用存摺提領金融機構帳戶內之
    匯入款項，作為他人恐嚇取財匯款之用，且因該帳戶所有人
    名義與實際使用人不同，而可藉此躲避員警追查，惟亥○○
    在不違背其本意之下，竟基於幫助恐嚇取財之不確定故意，
    於民國（下同）九十五年某日，在台北縣板橋市○○街，以
    新台幣（下同）九百元之代價，將自己所有之中華郵政股份
    有限公司板橋文化路郵局帳戶（帳號：000000000
    00000號）存摺及提款卡等物提供予該名真實年籍、姓
    名不詳之成年男子，該名成年男子並再將該帳戶轉賣予蔡聰
    彬、蔡進華、陳秋香及綽號「小賴」之成年男子等人所組成
    之恐嚇取財集團。蔡聰彬、蔡進華及陳秋香人所組成之恐嚇
    取財集團便基於意圖為自己不法所有之恐嚇取財及竊盜之犯
    意聯絡，先由該恐嚇取財集團成員「小賴」分別於附表所示
    之時間、不詳之地點，竊取附表所示之民眾辛○○、丁○○
    、寅○○、午○○、子○○、酉○○、甲○○、己○○、癸
    ○○、申○○、庚○○、未○○、丙○○、地○○、辰○○
    、巳○○、戌○○、天○○、壬○○、卯○○、童瑞年、宇
    ○○、乙○○○、戊○○、丑○○等人所有之賽鴿後，再交
    由蔡進華、蔡聰彬二人，按賽鴿腳環上之聯絡電話號碼恐嚇
    前揭民眾，要求如附表所示不等之價格，贖回其等所有之賽
    鴿，致前揭民眾等人畏懼其等所有賽鴿將遭不利，即按如附
    表所列之款項，匯入前揭犯罪集團成員所指定之前揭亥○○
    金融帳戶內。待前揭民眾匯款後，即由蔡進華、陳秋香，分
    別持前揭亥○○金融帳戶之提款卡前去提領，並朋分款項，
    嗣為警循線查獲。
二、案經彰化縣警察局溪湖分局報請臺灣彰化地方法院檢察署檢
    察官偵查起訴，聲請簡易判決處刑。
    理  由
一、按被告經合法傳喚，無正當之理由不到庭者，得不待其陳述
    ，逕行判決，刑事訴訟法第三百七十一條定有明文。被告亥
    ○○經本院合法傳喚，無正當之理由不到庭，有本院送達證
    書在卷可稽，本院不待其陳述，逕行判決，核先說明。
二、上揭犯罪事實，業據被告亥○○於警詢、偵訊中坦承不諱，
    ，核與證人即被害人午○○、酉○○、庚○○、未○○、丙
    ○○、地○○、辰○○、巳○○、戌○○、天○○、壬○○
    、卯○○、童瑞年、宇○○、乙○○○、戊○○、丑○○與
    證人即告訴人辛○○、丁○○、寅○○、子○○、甲○○、
    己○○、癸○○、申○○等人及證人即另案被告蔡聰彬、蔡
    進華、陳秋香於警詢、偵訊時證述情節大致相符，且有上揭
    民眾之匯款單據及被告之金融帳戶交易明細、提款卡等件附
    卷可稽，足認被告之自白核與事實相符，堪予採信。本件事
    證明確，被告犯行洵堪認定。
三、按中華民國八十年罪犯減刑條例第六條規定：「本條例施行
    前，經通緝而未於本條例施行之日起十個月內自動歸案接受
    偵查、審判或執行者，不得依本條例減刑。」係指於該條例
    施行前經通緝，而未於該條例施行後之十個月限期內自動歸
    案者，不得依該條例減刑，如係於該條施行前經通緝，並於
    該條例施行前經緝獲到案者，應不受該條規定不得減刑之限
    制（最高法院八十一年度臺非字第十二號裁判要旨參照）。
    又依中華民國九十六年罪犯減刑條例第五條規定：「本條例
    施行前，經通緝而未於九十六年十二月三十一日以前自動歸
    案接受偵查、審判或執行者，不得依本條例減刑。」則依前
    揭最高法院判決意旨，於該條例施行前經通緝，並於該條例
    施行前經緝獲到案者，即不受該條例第五條規定不得減刑之
    限制。本件被告亥○○因恐嚇取財案件，於九十六年五月二
    日經臺灣彰化地方法院檢察署發布通緝，並於本法施行前之
    九十六年五月十四日經警緝獲歸案，依上開說明，並無同條
    例第五條之適用，上訴人上訴意旨認被告幫助恐嚇取財犯行
    尚無依中華民國九十六年罪犯減刑條例之規定處斷，容有誤
    會。
四、核被告所為，係犯刑法第三十條第一項前段、三百四十六條
    第一項之幫助恐嚇取財罪。原審認定之事實、其所憑之證據
    及認定之理由，業據原審判決書記載明確，原審參酌其犯罪
    情節，判處本件罪刑，核無違誤或不當之處，上訴人徒以原
    審判決適用法令不當提起上訴，為無理由，應予駁回。
據上論斷，應依刑事訴訟法第四百五十五條之一第一項、第三項
、第三百七十一條、第三百六十八條，判決如主文。
本案經檢察官曾文鐘到庭執行職務。
中    華    民    國    97    年    2    月      5    日
              刑事第一庭審判長法      官  葉榮郎
                              法      官  郭麗萍
                              法      官  胡宜如
以上正本證明與原本無異。
本件不得上訴。
中    華    民    國    97    年    2     月    5     日
                              書  記  官  吳金良


司法院資訊處製作；財團法人民間司法改革基金會備份。
